臺灣臺中地方法院刑事裁定
111年度單禁沒字第509號
聲  請  人  臺灣臺中地方檢察署檢察官
被      告  許閔竣

                    籍設臺中市○○區○○路0段00號（臺中○○○○○○○○○）

上列聲請人因被告違反毒品危害防制條例案件（111年度毒偵緝
字第125號），聲請單獨宣告沒收（111年度聲沒字第389號），
本院裁定如下：
    主  文
扣案之第二級毒品甲基安非他命壹包（驗餘淨重零點零玖壹肆公
克，含包裝袋壹只）沒收銷燬。
    理  由
一、聲請意旨略以：被告許閔竣基於施用第二級毒品甲基安非他
    命之犯意，於民國108年11月18日下午3時57分許為警採尿時
    起回溯96小時内某時，在不詳地點，以不詳方式，施用第二
    級毒品甲基安非他命1次。嗣於108年11月18日下午3時20分
    許，被告前往臺中市政府警察局第五分局四平派出所檢舉他
    人販賣毒品，並交付第二級毒品甲基安非他命1包（驗餘淨
    重0.0914公克，臺灣臺中地方檢察署108年度安保字第1510
    號）為警扣案，經警徵得其同意後，採集其尿液送驗，結果
    呈安非他命、甲基安非他命陽性反應而查獲上情。被告上開
    施用第二級毒品甲基安非他命之犯行，經依本院109年度毒
    聲字第73號裁定送法務部○○○○○○○○附設勒戒處所觀察、勒戒
    後，認無繼續施用毒品之傾向，由同署檢察官依毒品危害防
    制條例第20條第2項之規定，以111年度毒偵缉字第125號為
    不起訴處分確定。查上開扣案之毒品經送衛生福利部草屯療
    養院鑑驗結果，其内容物含有第二級毒品甲基安非他命成分
    ，為違禁物品，爰依刑法第40條第2項、第38條第1項、毒品
    危害防制條例第18條第1項前段規定，聲請宣告沒收銷燬之
    等語。
二、按違禁物，得單獨宣告沒收，刑法第40條第2項定有明文。
    又查獲之第二級毒品，不問屬於犯罪行為人與否，均沒收銷
    燬之，毒品危害防制條例第18條第1項前段亦有明文規定。
    另違禁物未經裁判沒收者，得由檢察官聲請法院以裁定沒收
    之，司法院18年院字第67號、30年院字第2169號解釋可資參
    照。
三、經查：
　㈠被告基於施用第二級毒品甲基安非他命之犯意，於108年11月
    18日下午3時57分為警採尿時起回溯96小時內某時，在不詳
    地點，以不詳方式，施用第二級毒品甲基安非他命1次。嗣
    於108年11月18日下午3時20分許，被告前往臺中市政府警察
    局第五分局四平派出所檢舉他人販賣毒品案件，並經其主動
    交付而扣得疑似甲基安非他命之透明結晶1包（驗餘淨重0.0
    914公克），復經警徵得被告同意而採尿送驗，結果呈安非
    他命、甲基安非他命陽性反應，經本院以109年度毒聲字第7
    3號裁定送觀察、勒戒，抗告後經臺灣高等法院臺中分院以1
    09年度毒抗字第284號裁定駁回抗告確定，認無繼續施用毒
    品傾向，於111年4月6日執行完畢釋放出所，並經同署檢察
    官以111年度毒偵緝字第124、125、126號為不起訴處分確定
    等情，業據本院核閱108年度偵字第35256號、108年度核交
    字第3673號、109年度毒偵字第474號、111年度毒偵緝字第1
    25號、109年度毒聲字第73號、109年度毒抗字第284號等卷
    宗屬實。
　㈡扣案之透明結晶1包，經送請衛生福利部草屯療養院鑑定結果
    ，檢出第二級毒品甲基安非他命成分（驗餘淨重0.0914公克
    ），有該院108年12月11日草療鑑字第1081200093號鑑定書
    在卷可考（見109年度毒偵字第474號卷第27頁），足認確屬
    毒品危害防制條例第2條第2項第2款所稱之第二級毒品甲基
    安非他命無訛，乃違禁物，不問屬於犯罪行為人與否，應依
    毒品危害防制例第18條第1項前段規定宣告沒收銷燬之，而
    上開扣案盛裝第二級毒品甲基安非他之包裝袋1只，無論如
    何分離，袋內均有極微量之毒品殘留而無法析離，足認扣案
    裝有上開甲基安非他之包裝袋，應整體視為第二級毒品甲基
    安非他命，亦屬違禁物，應併予沒收銷燬之。從而，本件聲
    請人之聲請經核並無不合，應予准許。
  ㈢至被告持有上開第二級毒品甲基安非他命，因其於偵查中及
    其抗告狀均否認有何施用第二級毒品犯行（見108年度偵字
    第35256號卷第26頁、第130頁、109年度毒抗字第284號卷第
    8頁），致無從認定與上開經不起訴處分之施用第二級毒品
    甲基安非他命犯行間有無實質上一罪關係，其固可能另涉持
    有第二級毒品甲基安非他命犯行，惟單獨宣告沒收，於案件
    未起訴或不起訴時，由檢察官聲請法院裁定宣告沒收，而法
    院就受理檢察官之聲請單獨宣告沒收違禁物時，僅應就聲請
    人所聲請之物品是否為違禁物，並有無本案業經起訴加以判
    斷，至於該違禁物是否作他案證明之用，尚非受理聲請之法
    院於裁定准否宣告沒收所應斟酌事項（最高法院83年度台非
    字第342號判決、臺灣高等法院暨所屬法院102年法律座談會
    刑事類提案第1號意旨參照）。是被告持有第二級毒品甲基
    安非他命犯行既未經另案起訴，有臺灣高等法院被告前案紀
    錄表在卷可佐，且被告自陳本件扣案之甲基安非他命係其為
    蒐證、檢舉他人販賣毒品案件，而於108年11月17日晚間8時
    許購入，並主動提出予警方而扣得，經被告陳明在卷（見10
    8年度偵字第35256號卷第26至27頁、第129至130頁），堪認
    與被告有相當程度之關連，本院自應依聲請准予單獨宣告沒
    收。另毒品危害防制條例第18條第1項前段為刑法第38條第1
    項之特別規定，自應優先適用，聲請意旨援引刑法第38條第
    1項規定，容有疏誤，然本院不受檢察官聲請書所載法條限
    制（臺灣高等法院暨所屬法院98年法律座談會刑事類提案第
    39號研討結果參照），自無礙本院核准聲請之合法性。均併
    此敘明。　
四、依刑事訴訟法第455條之36第2項，毒品危害防制條例第18條
    第1項前段，刑法第40條第2項，裁定如主文。
中　　華　　民　　國　　111 　年　　5 　　月　　30　　日
                    刑事第十四庭  法  官  黃司熒
以上正本證明與原本無異。
如不服本裁定，應於收受送達後5日內向本院提出抗告狀。（應
附繕本）
                                  書記官  蕭訓慧
中　　華　　民　　國　　111 　年　　5 　　月　　30　　日